臺灣桃園地方法院民事裁定
111年度監宣字第423號
聲  請  人  吳信義  
相  對  人  劉文玲  
關  係  人  吳信忠  

上列聲請人對於相對人聲請監護宣告事件，本院裁定如下：
    主    文
宣告劉文玲（女，民國00年0月00日生，身分證統一編號：Z0000
00000號）為受監護宣告之人。
選定吳信義（男，民國00年0月00日生，身分證統一編號：Z0000
00000號）為受監護宣告之人劉文玲之監護人。
指定吳信忠（男，民國00年0月00日生，身分證統一編號：Z0000
00000號）為會同開具財產清冊之人。
聲請程序費用由受監護宣告之人劉文玲負擔。
    理    由
一、按「對於因精神障礙或其他心智缺陷，致不能為意思表示或
    受意思表示，或不能辨識其意思表示之效果者，法院得因本
    人、配偶、四親等內之親屬、最近一年有同居事實之其他親
    屬、檢察官、主管機關或社會福利機構之聲請，為監護之宣
    告」、「受監護宣告之人應置監護人」、「法院為監護之宣
    告時，應依職權就配偶、四親等內之親屬、最近一年有同居
    事實之其他親屬、主管機關、社會福利機構或其他適當之人
    選定一人或數人為監護人，並同時指定會同開具財產清冊之
    人。法院為前項選定及指定前，得命主管機關或社會福利機
    構進行訪視，提出調查報告及建議。監護之聲請人或利害關
    係人亦得提出相關資料或證據，供法院斟酌」、「法院選定
    監護人時，應依受監護宣告之人之最佳利益，優先考量受監
    護宣告之人之意見，審酌一切情狀，並注意下列事項：一、
    受監護宣告之人之身心狀態與生活及財產狀況。二、受監護
    宣告之人與其配偶、子女或其他共同生活之人間之情感狀況
    。三、監護人之職業、經歷、意見及其與受監護宣告之人之
    利害關係。四、法人為監護人時，其事業之種類與內容，法
    人及其代表人與受監護宣告之人之利害關係」，民法第14條
    第1項、第1110條、第1111條、第1111條之1分別有明定。
二、聲請意旨略以：聲請人及關係人均為相對人之子女。相對人
    因老年失智，致不能為意思表示或受意思表示，或不能辨識
    其意思表示之效果。為此，爰依民法第14條第1項、第1110
    條、家事事件法第164條規定，聲請准予對相對人為監護宣
    告，並指定聲請人為相對人之監護人，暨指定關係人為會同
    開具財產清冊之人。若認相對人尚未達可宣告監護之程度，
    則請依民法第14條第3項、第15條之1第1項及家事事件法第1
    77條規定為輔助之宣告等語。
三、經查，聲請人主張之上揭事實，業據提出親屬系統表、戶口
    名簿、戶籍謄本中華民國身心障礙證明、衛生福利部樂生療
    養院診斷證明書等件為證，並經本院職權調取相關戶籍資料
    附卷為憑。又經本院前往長庚醫療財團法人林口長庚紀念醫
    院勘驗相對人之精神狀況，於鑑定人沈信衡醫師面前點呼並
    詢問相對人年籍資料，相對人對點呼有反應，但無法正確回
    答生日及身分證字號，經詢問在場之吳振為何人，並請相對
    人舉起右手，及詢問「3+7＝？」，相對人或有反應但無法辨
    識其意，或答非所問，無法切題回答，過程中不時自言自語
    （見本院卷第36頁背面）。而鑑定人沈信衡醫師提出鑑定報
    告記載略以：「生活狀況及現在身心狀態（含檢查結果）：
    身體與精神狀態：意識：清醒，不警醒。定向感：缺損，無
    法配合回答。外觀：坐於輪椅，表情呆滯、眼神茫然視他處
    。態度：疏離。情緒：平板。行為：無異常行為，無法配合
    指令動作。言語：音量小，多答非所問。思考：貧乏。覺知
    ：無明顯異常。檢驗或檢查結果：無。日常生活狀況：㈠日
    常生活自理情形：需依賴他人（案夫及長照服務員）協助，
    無法行走，需餵食（泥狀食物），需包尿布，洗澡需他人完
    全協助。㈡經濟活動能力：近2年無經濟活動能力。㈢社會性
    活動力：社交生活侷限，以家人、長照服務員為主。㈣交通
    事務能力：近2年無交通事務能力。㈤健康照護能力：被動配
    合醫療需求安排。㈥其他：無。鑑定結果：精神障礙或其他
    心智缺陷之有無：有精神障礙或其他心智缺陷：失智症。障
    礙程度－為意思表示或辨識其意思表示效果之能力：完全不
    能。預後及回復之可能性：目前評估個案回復之可能性低。
    結論：個案之精神科臨床診斷為『失智症』。目前認知功能有
    明顯障礙，致不能為意思表示或受意思表示，或不能辨識其
    意思表示之效果。推測其回復之可能性低」等語，有長庚醫
    院於民國111年9月13日以長庚院林字第1110650608號函所附
    之精神鑑定報告書1件在卷可稽（見本院卷第48頁背面）。
    審酌相對人因失智症，已致不能為意思表示或受意思表示或
    不能辨識其意思表示之效果，是聲請人向本院聲請對相對人
    為監護宣告，核無不合，應予准許。
四、次查，就本件適宜由何人擔任監護人及會同開具財產清冊之
    冊之人部分：
    ㈠經本院囑請桃園市社會工作師公會對兩造進行訪視，該公
      會於111年7月7日以桃林字第111490號函檢附監護（輔助
      ）宣告調查訪視報告記載略以：「
    1.需求評估：⑴視訊期間，相對人使用尿布，半坐於床鋪上
      ，雙眼無法聚焦，除對訪員叫喚姓名會予以回應外，無法
      正確回答自身姓名、聲請人和相對人配偶姓名，亦無法依
      指令完成舉手之動作，且相對人經常喃喃自語且所述言語
      難以辨識語意，評估相對人受疾病影響，於表達、理解和
      思考能力方面均有明顯障礙，需他人代為處理其事務。⑵
      聲請人表示，為代理相對人申請醫療保險理賠以及變更關
      係人保險之要保人，故提出本案之聲請。
    2.建議：聲請人吳信義先生和關係人吳信忠先生均為相對人
      之子，上述兩人與相對人長女吳宛庭女士共同支付相對人
      所需之開銷。相對人現與相對人配偶同住，由相對人配偶
      和居家照顧服務員主要照顧日常生活起居，聲請人吳信義
      先生則適時協助，相對人家中水電及吃用等生活開銷則由
      相對人夫妻及相對人三名子女共同負擔。此外，聲請人吳
      信義先生、關係人吳信忠先生與相對人長女吳宛庭女士分
      工處理相對人事務。視訊期間，相對人配偶吳振先生原因
      重聽而於訪員詢問其對本案聲請之意見想法時僅不斷重述
      訪員提問，後經訪員和聲請人吳信義先生多次釐清說明之
      後，相對人配偶吳振先生表示『我太太（指相對人）的事
      ，交給我兒子（以手指向聲請人）去處理，可以啊！』。
      聲請人吳信義先生表示相對人長女吳宛庭女士和關係人吳
      信忠先生亦同意本案聲請，及同意選（指）任聲請人吳信
      義先生為監護人人選，和同意選（指）任關係人吳信忠先
      生為會同開具財產清冊之人人選，相關同意書業已遞送法
      院。經訪視，聲請人吳信義先生具擔任監護人意願且同意
      選（指）任關係人吳信忠先生為會同開具財產清冊之人。
      綜合評估，相對人受照顧狀況及聲請人吳信義先生之陳述
      ，未見明顯不適任之消極原因，惟仍請鈞院詳參關係人吳
      信忠先生居住處所當地訪視單位之訪視報告，並以相對人
      最佳利益為考量，參酌相關事證後予以綜合裁量之」等語
      ，有該調查訪視報告附卷供參（見本院卷第20頁）。
    ㈡本院另囑請社團法人台灣福田社會福利發展協會對關係人
      進行訪視，結果略以：相對人若受監護宣告，建議可由關
      係人擔任會同開具財產清冊之人。關係人身心狀況良好，
      能定期探視相對人，互動固定且關係友善。就相對人的財
      產狀況部分，關係人知道相對人領有國民年金老年年金，
      但金額不確定，其他財產狀況未掌握，關係人對擔任會同
      人表達出積極意願，評估關係人無不適任會同人之情事。
      本會就關係人訪視情形做成紀錄，因相對人居住於桃園市
      、監護人人選居住於高雄市，非本會服務區域，建請參酌
      桃園市、新竹縣之調查訪視報告後，以相對人最佳利益為
      考量，參酌相關事證後予以綜合裁量等語，有該協會111
      年6月27日（111）台福新字第017號函所附之新竹縣政府
      委託監護（輔助）宣告調查訪視報告在卷為憑（見本院卷
      第25頁）。
    ㈢聲請人、關係人均出具同意書，表示同意分別由聲請人及
      關係人擔任相對人之監護人及會同開具財產清冊之人（見
      本院卷第3頁），相對人之配偶吳振於本院訊問時就此亦
      表示同意（見本院卷第37頁），相對人其餘子女經本院函
      詢意見，迄無回應（見本院卷第39、46頁）。
    ㈣綜合上情，審酌聲請人為相對人之子，協助處理相對人事
      務，並分攤相對人費用，又無不適或不宜擔任監護人之積
      極、消極原因，且具擔任監護人之意願，應可提供相對人
      良好之生活照顧與保護，並能擔負相對人之監護人職務，
      如由聲請人擔任相對人之監護人，應能符合相對人之最佳
      利益，且其餘家屬對此並無反對之意，爰依上揭法條規定
      ，選定聲請人擔任相對人之監護人。另就指定會同開具財
      產清冊之人部分，本院參酌關係人為相對人之子，誼屬至
      親，對相對人有相當程度之瞭解及關心，且有意願擔任會
      同開具財產之人，復無不適任之原因，由其會同開具財產
      清冊，衡情當可善盡監督相對人財產狀況之責，並得保障
      相對人之財產受到妥適處理，且相對人之其餘家屬亦未表
      反對，是由關係人擔任會同開具財產清冊之人應屬適當，
      爰依前揭規定，指定關係人為本件會同開具財產清冊之人
      。
五、又經本院選定之監護人，應依民法第1112條規定，負責護養
    療治相對人之身體及妥善為財產管理之職務；且依民法第11
    13條準用同法第1099條、第1099條之1規定，監護開始時，
    監護人對於受監護人之財產，應會同關係人於2個月內開具
    財產清冊，並陳報法院；於財產清冊開具完成並陳報法院前
    ，監護人對於受監護人之財產，僅得為管理上必要之行為，
    附此敘明。
六、依家事事件法第168條第1項、第164條第2項，裁定如主文。
中　　華　　民　　國　　111 　年　　9 　　月　　30　　日
                    家事法庭    法　官　羅詩蘋
上列正本證明與原本無異。
如對本裁定抗告須於裁定送達後10日內向本院提出抗告狀，並繳
納抗告裁判費新臺幣1,000 元。
中　　華　　民　　國　　111 　年 　10 　 月　　 3   　日
                                書記官　古罄瑄